臺灣屏東地方法院交通事件裁定　　　　　　　　　　九十三年度交聲字第一二九號
　　異　議　人
　　即受處分人　甲○○　男　三.
右列受處分人因違反道路交通管理處罰條例案件，對於交通部公路總局高雄區監理所
屏東監理站九十三年七月十六日所為之裁決處分（處分案號：屏監違字第駕裁八二—
Ｖ00000000、八二—Ｖ00000000）聲明異議，本院裁定如左：
    主  文
原處分撤銷。
甲○○汽車駕駛人，駕駛汽車違反道路交通安全規則，因而肇事致人死亡，吊銷駕駛
執照。
甲○○關於「在多車道左轉彎，不先駛入內側車道」部分，不罰。
    理  由
一、本件異議意旨略以：異議人甲○○於民國九十三年四月十三日駕駛車牌號碼ＵＲ
    ─九八六二號自用小客車，行經台三線四二二公里二００公尺處，與陳清水所駕
    輕機車發生交通事故，陳清水送醫後不治死亡，為執勤員警依「在多車道左轉彎
    ，不先駛入內側車道」及「違反道路交通安全規則肇事致人死亡」舉發違規，惟
    異議人左轉彎時確實駛入內線道，後因內線道前車暫停，異議人方變換至外線道
    ，異議人並無上述違規事項。縱異議人有上述違規，惟異議人與陳清水發生事故
    ，係在左轉之後向南直行三五點九公尺處始發生，顯非發生在左轉彎時，故本件
    事故與異議人上述違規並無關連。再者，陳清水所駕駛者為輕機車，依道路交通
    安全規則第九十九條第一項第二款規定，應行駛於慢車道，然本件兩車擦撞地點
    為快車道，擦撞之咎自在陳清水，非異議人，難認異議人有肇事原因，是異議人
    並無違反道路交通安全規則，原處分機關依據道路交通管理處罰條例第四十八條
    第一項第四款及第六十一條第一項第四款規定，罰鍰新台幣六百元，並吊銷駕駛
    執照之處分顯有不當，爰依法聲明異議，請求撤銷原處分云云。
二、按汽車駕駛人應注意車前狀況，隨時採取必要之安全措施，道路交通安全規則第
    九十四條第三項定有明文。又汽車駕駛人，駕駛汽車有左列情形之一者，吊銷其
    駕駛執照：四、違反道路交通安全規則，因而肇事致人死亡者，道路交通管理處
    罰條例第六十一條第一項第四款亦有明文。次按交通法庭認為聲明異議有理由或
    聲明異議雖無理由而原處分不當或違法者，應以裁定將原處分經聲明異議部分撤
    銷，並自為裁定，道路交通案件處理辦法第二十條前段定有明文。
三、經查：
(一)、本件異議人於九十三年四月十三日十六時五十五分許，駕駛車號ＵＲ─九八六二
    號自用小客車，沿屏東縣里港鄉里○路，由東往西方向，左轉中山南路直行，途
    經屏東縣里港鄉○○○路二七之一號前處，明知應注意行駛時之車前狀況，隨時
    採取必要之安全措施，以避免危險之發生。而依當時天候晴、日間自然光線、視
    距良好、直路、柏油路面乾燥、無障礙或其他缺陷，而依其智識、能力又無不能
    注意之情事，竟疏未注意車前狀況，適有陳清水騎乘未懸掛車牌輕機車，沿屏東
    縣里港鄉里○路，由西向東方向，自設有槽化島之右轉專用車道右轉中山南路行
    駛，亦疏未禮讓幹道由甲○○所駕駛上開直行車先行，甲○○發現時煞避不及，
    致其所駕駛上開自小客車右側車身擦撞陳清水所駕駛輕機車，陳清水因而人車倒
    地，受有頭部外傷併腦挫傷併顱內出血等傷害，經送醫急救無效，延至同年四月
    二十日十二時三十分許不治死亡等情，有道路交通事故現場圖、調查報告表（一
    ）（二）、照片三十二幀、勘驗筆錄、相驗屍體證明書、驗斷書在卷可憑。又異
    議人所為上開過失致人於死之犯行，業經臺灣屏東地方法院檢察署檢察官於九十
    三年十月二十五日，以九十三年度偵字第四九０二號，認異議人所為係犯刑法第
    二百七十六條第一項之罪，念其無前科，且與告訴人陳榮華及陳清水家屬陳曾素
    玉、陳奕明及陳采玲等人達成民事調解，且本件陳清水疏未依規定禮讓幹道直行
    車先行，亦同具過失，有鑑定意見書在卷可憑，參以告訴人到庭亦表示原諒異議
    人，同意異議人接受緩起訴處分及條件，異議人此次過失觸法，堪認其經此教訓
    當知警惕，爰參酌刑法第五十七條所列事項及公共利益之維護，而為緩起訴處分
    ，亦有上開緩起訴處分書在卷可稽。
(二)、本件車禍發生地點距異議人上開左轉之路口處距離為三五點九公尺，有道路交通
    事故現場圖在卷足參（臺灣屏東地方法院檢察署九十三年度相字第二四０號卷第
    四七頁），而異議人由屏東縣里港鄉里○路左轉中山南路業已直行，並非在左轉
    彎處，且本件交通事故係因陳清水於設有槽化島之右轉專用車道駛出，疏未注意
    讓為幹道直行車之異議人先行，異議人疏未注意車前狀況致遇狀況煞避不及發生
    肇事，亦經臺灣省車輛行車事故覆議鑑定委員會認定屬實，此有上開鑑定意見書
    附卷可憑（臺灣屏東地方法院檢察署九十三年度偵字第四九０二號第七頁），故
    原處分認異議人在多車道左轉彎，不先駛入內側車道而致肇事，顯有誤認，從而
    原處分而依據道路交通管理處罰條例第四十八條第一項第四款，認異議人在多車
    道左轉彎，不先駛入內側車道，罰鍰新台幣六百元，及認異議人有上開違反道路
    交通安全規則事由，因而肇事致人死亡，依同條例第六十一條第一項第四款規定
    吊銷駕駛執照，於法無據，原處分應予撤銷。惟異議人雖無原處分所載之違規事
    實，但其駕車行經上開路段，疏未注意車前狀況，隨時採取必要之安全措施，其
    違反道路交通安全規則第九十四條第三項所定：「汽車行駛時，駕駛人應注意車
    前狀況‧‧‧‧‧，並隨時採取必要之安全措施」之規定，且因違反此道路交通
    安全規則，因而肇事致被害人死亡，是依道路交通管理處罰條例第六十一條第一
    項第四款規定，應吊銷其駕駛執照。
三、綜上所述，本件異議雖有理由，應將原處分撤銷，惟異議人既另有上開違規事實
    ，依法除撤銷原處分外，並依異議人之違規情節，由本院自為裁定，諭知如主文
    第二項、第三項所示之裁罰。
四、據上論斷，應依道路交通案件處理辦法第二十條前段，裁定如主文。
中　　　華　　　民　　　國　　九十三　　年　　 十一 　　月　　十六　　日
                              臺灣屏東地方法院交通法庭
                                  法  官  柯雅惠
右正本證明與原本無異。
如不服本裁定應於裁定送達後五日內向本院提出抗告書狀敘述抗告之理由抗告於臺灣
高等法院高雄分院。
                                  書記官  葉祝君
中　　　華　　　民　　　國　　九十三　　年　　 十一 　　月　　 十六 　　日
